臺灣高雄地方法院刑事判決　　　　　　100年度簡上字第106號
上　訴　人　臺灣高雄地方法院檢察署檢察官
被　　　告　徐宗輝
　　　　　　蔡清良
上二人共同
選任辯護人　林復華律師
　　　　　　林柏瑞律師
上列上訴人因被告等竊盜案件，不服本院高雄簡易庭中華民國
100 年1 月14日99年度簡字第2629號所為第一審判決（聲請簡易
判決處刑書案號：臺灣高雄地方法院檢察署99年度偵字第33073
號），提起上訴及移送併案審理（99年度偵字第34954 號、100
年度偵字第746 號），本院判決如下：
    主  文
原判決撤銷。
徐宗輝共同犯竊盜罪，處有期徒刑陸月，如易科罰金，以新臺幣
壹仟元折算壹日。
蔡清良犯結夥竊盜罪，處有期徒刑陸月，如易科罰金，以新臺幣
壹仟元折算壹日。
    事  實
一、徐宗輝、蔡清良2 人均係址設高雄縣岡山鎮○○街600 號「
    燁聯鋼鐵股份有限公司（下稱燁聯公司）」之員工。徐宗輝
    於民國99年10月17日上午至燁聯公司上班時，見公司廠區內
    堆置有廢鋼捲，竟基於意圖為自己及第三人不法所有之竊盜
    犯意聯絡，於當日上午11時許，使用堆高機同時將2 顆廢鋼
    捲載至公司內之AB BAY廠內置放，將其中1 顆廢鋼捲（重量
    為560 公斤）裝載至其所駕駛車牌號碼9S-2340 號之自用小
    客車內，擬至下班時乘隙將之載出變賣；並另於電話中告知
    蔡清良，已將1 顆廢鋼捲（重量為620 公斤）放置在AB BAY
    廠內，可駕車前來搬運之情。蔡清良遂於同日下午2 時許，
    駕駛車牌號碼7380-XD 號自用小客車至燁聯公司AB BAY廠區
    旁，復與靳勝誌共同基於竊盜之犯意聯絡，由靳勝誌使用堆
    高機，將上開徐宗輝事先置放在AB BAY廠內之1 顆廢鋼捲，
    裝載至蔡清良所駕駛之上開自用小客車內，擬待燁聯公司早
    班人員於當日下午3 時許下班時，再乘隙載出變賣。然因燁
    聯公司之警衛於該日下午，另察覺有人載運廢鋼捲至公司外
    變賣之情事，而在廠區內巡查，徐宗輝、蔡清良2 人為恐上
    開竊盜犯行遭發現，乃各自在其車上等待離去之時機，迄至
    當日下午6 時10分許，被警衛發覺後報警，而查獲上情。
二、案經高雄縣政府警察局岡山分局報告臺灣高雄地方法院檢察
    署檢察官偵查起訴及移送併辦。
    理  由
一、按被告以外之人於審判外之陳述，雖不符前4 條（即刑事訴
    訟法第159 條之1 至159 條之4 ）之規定，而經當事人於審
    判程序同意作為證據，法院審酌該言詞陳述或書面陳述作成
    時之情況，認為適當者，亦得為證據。當事人、代理人或辯
    護人於法院調查證據時，知有第159 條第1 項不得為證據之
    情形，而未於言詞辯論終結前聲明異議者，視為有前項之同
    意，刑事訴訟法第159 條之5 定有明文。本案本院用以認定
    被告犯罪事實存否之被告以外之人於審判外之言詞及書面陳
    述，雖為傳聞證據，然檢察官、被告2 人及辯護人於本院審
    判時，經告以要旨及提示後，或表示同意有證據能力；或表
    示無意見，未聲明異議（詳本院簡上卷第77頁背面第12至17
    行、第124 頁倒數第6 行以下），本院審酌上開證據均係依
    法取得，並無任何違背法律規定之情事，認為適當，依上揭
    刑事訴訟法第159 條之5 第1 項、第2 項之規定，均有證據
    能力。
二、上開犯罪事實，業據被告徐宗輝、蔡清良於本院審判時坦認
    不諱（詳本院簡上卷第111 頁背面第9 至12行）；核與證人
    靳勝誌、徐宗輝於本院審判時之結證內容相合（同上卷第
    112 頁第7 行至第118 頁背面第7 行，第119 頁背面第9 行
    至第124 頁第3 行）；並有扣押筆錄、扣押物品目錄表、查
    證報告、贓物認領保管單、現場蒐證照片等附卷可稽（詳警
    卷第19至22、24、26至30頁）。足認被告2 人之自白核與事
    實相符，本件事證明確，被告2 人之犯行，堪以認定。
三、論罪科刑及撤銷改判之理由：
（一）被告徐宗輝意圖為自己及蔡清良之不法所有，同時將2 顆
      廢鋼捲載至公司內之AB BAY廠內，並將其中1 顆重量為
      560 公斤之廢鋼捲裝載至其所駕駛車輛內，核其所為，係
      犯刑法第320 條第1 項之竊盜罪。另被告蔡清良基於與被
      告徐宗輝、共犯靳勝誌間之犯意聯絡，由被告徐宗輝先將
      重量為620 公斤之廢鋼捲1 顆移至於AB BAY廠內，再由被
      告蔡清良與靳勝誌共同將該顆廢鋼捲搬載至車內，因被告
      蔡清良先後與徐宗輝、靳勝誌共同實施竊盜犯行，已構成
      結夥3 人之要件，應論以刑法第321 條第1 項第4 款之結
      夥竊盜罪（檢察官認係犯同法第320 條第1 項之竊盜罪，
      容有誤會，惟聲請簡易判決處刑之社會事實同一，聲請簡
      易判決處刑之法條應予變更）。又被告徐宗輝就上開竊盜
      重量為620 公斤廢鋼捲之犯行，與蔡清良間有犯意聯絡及
      行為分擔，為共同正犯。被告徐宗輝竊取2 顆廢鋼捲，同
      時犯竊盜罪及共同竊盜罪，應論以情節較重之共同竊盜罪
      。至檢察官認被告徐宗輝竊取重量為560 公斤之廢鋼捲1
      顆部分，被告蔡清良亦為共同正犯，容有誤會（理由詳如
      後述）。另被告徐宗輝與蔡清良於99年10月17日所為之竊
      盜犯行（即被告徐宗輝竊取560 公斤、620 公斤廢鋼捲各
      1 顆；被告蔡清良竊取620 公斤廢鋼捲1 顆部分），復經
      檢察官移送併辦，且與本件聲請簡易判決處刑書所載犯罪
      之時間、地點相同，屬同一案件，應為聲請簡易判決處刑
      效力所及，本院自得併予審究，附此敘明。
（二）原審以被告徐宗輝、蔡清良2 人竊盜犯行罪證明確，因而
      論罪科刑，固非無見。惟查：證人即被告徐宗輝於本院審
      判時結證稱：99年10月17日上午便已開車進入燁聯公司上
      班，見走道上放置有一整排廢鋼捲，且為求方便，遂於當
      日上午11時許駕駛15噸之堆高機，使用該堆高機前端之2
      根叉，1 次搬運2 顆廢鋼捲至公司內之AB BAY廠區，再走
      回其工作之廠區旁，駕駛自用小客車至AB BAY廠區，將其
      中1 顆廢鋼捲以堆高機搬入車內，並打電話給當日未上班
      之蔡清良，問他是否要進公司搬廢鋼捲，但因一開始聯絡
      不到蔡清良，故請靳勝誌幫忙聯繫等語（詳本院簡上卷第
      119 頁背面第9 行以下）。又證人靳勝誌於本院審判時結
      證稱：99年10月17日上午曾與徐宗輝通電話聊天，徐宗輝
      表示其無法聯絡到蔡清良，電話都打不通，後來曾幫忙撥
      通蔡清良之電話，並轉達徐宗輝要蔡清良進去廠區等情，
      但不知徐宗輝要蔡清良進去廠區作什麼事，也不知道徐宗
      輝於當日將廢鋼捲搬到AB BAY廠區之事，而張東裕之前就
      要求其於99年10月16日及17日都要進去公司搬廢鋼捲，所
      以於17日當天中午在AB BAY廠區外等張東裕，並於當日下
      午1 時許，開堆高機幫張東裕他們搬運廢鋼捲上車，因為
      早班的下班時間是下午3 點多，故在搬完後便待在車上等
      ，打算跟早班下班的人一起離開，後來在下午2 時許，蔡
      清良來敲其之車窗，要求其開堆高機幫忙將放置於AB BAY
      廠區內之1 顆廢鋼捲裝載上車，其知道該顆廢鋼捲是偷來
      的，仍幫忙搬載至蔡清良之車上等語（同上卷第112 頁倒
      數第12行以下）。另被告蔡清良亦陳稱：靳勝誌有打電話
      給伊，說徐宗輝聯絡不上伊，並說徐宗輝問其是否要進去
      ，因為其與徐宗輝於16日就有去偷鋼捲了，所以大概知道
      徐宗輝的意思，又因為16日晚上其等是在AB Bay廠區偷廢
      鋼捲，所以知道鋼捲是放在那邊，而靳勝誌打電話給伊後
      ，其曾打電話給徐宗輝，徐宗輝說已堆兩顆鋼捲在AB Bay
      廠區，其中1 顆鋼捲是要給伊的，看要不要進去，其跟徐
      宗輝說好，所以在下午2 點多的時候就進去廠區，進去的
      時候並不知道張東裕他們也有進去，看到靳勝誌的車，就
      敲他的車窗，要他幫忙載鋼捲等語（同上卷第119 頁第5
      至14行）。顯見被告徐宗輝、蔡清良2 人於99年10月16日
      即已自燁聯公司偷載廢鋼捲前去變賣得利，而被告徐宗輝
      於翌日（即17日）上午在公司上班期間，見又有廢鋼捲可
      搬，乃食髓知味，基於為其自己及同案被告蔡清良不法所
      有之犯意，駕駛堆高機1 次搬運2 顆廢鋼捲至公司AB Bay
      廠區內藏放，將其中1 顆廢鋼捲搬上自己之小客車上，擬
      於下班後載出變賣得利，並通知被告蔡清良進公司，由被
      告蔡清良於當日下午2 時許進入公司後，自行與靳勝誌共
      同將另1 顆廢鋼捲裝載至車上，伺機載出變賣獲利等情至
      明。此外，被告徐宗輝又陳稱：警詢時，因擔心被收押，
      故開始時說是自己搬廢鋼捲，之後被收押時怕被關，故又
      改稱是靳勝誌搬的等語（同上卷第119 頁背面倒數第3 行
      以下至第120 頁第4 行）；被告蔡清良於偵查中亦陳稱：
      第1 次作筆錄時，是想與徐宗輝一起把案件承擔下來等語
      （詳99年度偵字第34954 號卷第87頁背面倒數第12行）。
      足徵被告徐宗輝、蔡清良2 人於警詢及偵查中之陳詞，並
      非全然屬實，尚難遽信。從而，原審依被告2 人於警詢、
      偵查中之陳詞，認定於99年10月17日14時許，分別由被告
      徐宗輝駕駛車號9S-2340 號自用小客車，被告蔡清良駕駛
      車號7380-XD 號自用小客車進入燁聯公司廠區內，以公司
      內之小型起重機竊取燁聯公司所有之不銹鋼捲2 捲，得手
      後搬運至各自之自用小客車上等情，尚屬未洽。再則，被
      告蔡清良於99年10月17日下午2 時許進入公司時，被告徐
      宗輝業已將該顆重560 公斤之廢鋼捲搬至其車內藏放，被
      告蔡清良並未與被告徐宗輝共同竊取該顆廢鋼捲至明，是
      原審認定被告蔡清良係竊取該顆560 公斤廢鋼捲之共犯，
      亦屬未洽。
（三）檢察官之上訴意旨認原審未審酌被告2 人與張東裕、蔡文
      榮有共犯關係，且量刑過輕為由，而提起上訴。另檢察官
      之併辦意旨以：被告蔡清良陳稱99年10月17日當日，係靳
      勝誌先撥打電話，並詢問其是否有意再次竊取燁聯公司之
      鋼捲，再由靳勝誌駕駛堆高機為其裝運鋼捲等語明確，且
      被告徐宗輝亦陳稱有協助被告蔡清良搬運鋼捲至燁聯公司
      AB BAY廠區等語，靳勝誌亦自白：99年10月17日當天，大
      約裝了4 、5 台車等語，是認被告徐宗輝及蔡清良所為，
      均係犯刑法第321 條第1 項第4 款（誤載為第2 款）規定
      結夥3 人以上而犯竊盜之加重竊盜罪嫌。惟按刑法分則或
      刑法特別法中規定之結夥2 人或3 人以上之犯罪，應以在
      場共同實施或在場參與分擔實施犯罪之人為限，不包括同
      謀共同正犯在內。司法院大法官會議釋字第109 號解釋「
      以自己共同犯罪之意思，事先同謀，而由其中一部分之人
      實施犯罪之行為者，均為共同正犯」之意旨，雖明示將「
      同謀共同正犯」與「實施共同正犯」併包括於刑法總則第
      28條之「正犯」之中，但此與規定於刑法分則或刑法特別
      法中之結夥犯罪，其態樣並非一致（最高法院76年台上字
      第7210號判例意旨參照）。查被告徐宗輝係同時將2 顆廢
      鋼捲一併載至公司內之AB BAY廠內置放，除將其中1 顆重
      量為560 公斤之廢鋼捲裝載至其所駕駛車牌號碼9S-2340
      號之自用小客車外，另將1 顆重量為620 公斤廢鋼捲放置
      在AB BAY廠內，並聯繫被告蔡清良自行搬運，被告徐宗輝
      實無從知悉被告蔡清良於搬運該顆廢鋼捲時，係委請靳勝
      誌一起裝載上車。申言之，被告徐宗輝與共犯靳勝誌間，
      對於竊取該顆廢鋼捲並無意思聯絡，亦無法預見靳勝誌會
      參與上開竊盜犯行，自不得將被告徐宗輝以結夥犯論之。
      又證人靳勝誌於偵查中固陳稱：當日除幫蔡清良將廢鋼捲
      1 顆裝上車外，並另幫張東裕等人裝了3 、4 台車等語。
      然而，靳勝誌於本院審判時結證稱：在10月17日當天中午
      12時許，就到AB BAY廠區外等張東裕等人，約於下午1 時
      許，其駕駛堆高機幫忙張東裕等人將鋼捲裝上車，每台車
      約花5 至10分鐘，總共大約裝了20至30分鐘，之後就坐在
      自己的車子上等，打算跟早班下班的人一起離開，而蔡清
      良是下午2 時許才到AB BAY廠區，並請其幫忙開堆高機將
      廢鋼捲裝上車等語（詳本院簡上卷第114 頁倒數第6 行以
      下至第115 頁第5 行）。顯見當被告蔡清良於是日下午前
      來公司時，並未與張東裕等人碰面，自難認其等間有何犯
      意聯絡或行為分擔之情事可言。此外，遍查全卷，亦無其
      他證據足資證明被告蔡清良或徐宗輝與張東裕、蔡文榮等
      人共同或結夥竊盜，自難遽斷被告蔡清良、徐宗輝於上開
      時、地與張東裕或蔡文榮等人共同實施竊盜犯行，是難認
      此部分之上訴有理由。再則，被告徐宗輝正值壯年，受僱
      於燁聯公司，本應遵從職場倫理，竟利用上班工作之便，
      擅自竊取公司所有之財物，擬載出變賣得利，甚而主動聯
      繫被告蔡清良於放假期間進入公司共同竊取，行為顯非可
      取，原審僅量處拘役，顯然輕縱，難收矯正之效，檢察官
      上訴意旨指摘原審量刑過輕，為有理由。且原判決亦有如
      上可議之處，當有未合，自應由本院就原判決予以撤銷改
      判。
（四）爰審酌被告2 人正值青壯，不思以正當途徑獲取財物，竟
      率爾竊取他人之物，所為實屬可議，又被告蔡清良係因被
      告徐宗輝告知之後，方於放假期間進入公司竊取廢鋼捲，
      且被告徐宗輝共竊取2 顆廢鋼捲，被告蔡清良則係竊取1
      顆廢鋼捲，被告徐宗輝偷竊之數量及惡性自均較被告蔡清
      良為高，不宜量處較低之刑度，復考量其2 人於犯後均坦
      承犯行，態度尚可，竊得財物業經被害人領回，有贓物認
      領保管單1 紙附卷可稽，並參以其等之犯罪動機、目的、
      手段、品行、智識程度、生活狀況、所生損害之程度等一
      切情狀，分別量處如主文所示之刑，並參酌前開犯罪情狀
      ，各諭知如主文所示易科罰金之折算標準，以資懲儆。
四、不另為無罪諭知部分
（一）聲請簡易判決處刑意旨另以：被告蔡清良意圖為自己不法
      之所有，基於與徐宗輝竊盜之犯意聯絡，於99年10月17日
      14時許，駕駛7380-XD 號自小客車進入燁聯公司廠區內，
      以公司內之小型起重機竊取燁聯公司所有重560 公斤之不
      銹鋼捲1 捲得手，係與徐宗輝共犯刑法第320 條第1 項竊
      盜罪等語。
（二）惟查被告蔡清良係於99年10月17日14時許，駕駛7380-XD
      號自用小客車進入燁聯公司廠區內，而同案被告徐宗輝於
      當日上午在公司上班期間，即已將該顆重達560 公斤之不
      銹鋼捲裝載至其所駕駛車牌號碼9S-2340 號之自用小客車
      內藏放，業如前述。質言之，被告蔡清良並無與徐宗輝共
      同竊取該顆重達560 公斤之不銹鋼捲之犯行可言。從而，
      檢察官認被告蔡清良就此部分，亦係與被告徐宗輝共犯竊
      盜罪，容有誤會。又聲請簡易判決處刑之犯罪事實係認被
      告蔡清良與徐宗輝共同竊取重560 公斤及620 公斤之不銹
      鋼捲各1 顆，然因不能證明被告蔡清良共同竊取該顆560
      公斤鋼捲之行為，而僅就共同竊取620 公斤鋼捲1 顆之犯
      行部分予以論科，此為聲請簡易判決處刑犯罪事實之一部
      減縮，是就其他無法證明共犯之部分，不另為無罪之諭知
      。
五、退併辦部分
（一）檢察官另以99年度偵字第34954 號、100 年度偵字第746
      號移送併辦意旨書認「被告徐宗輝、蔡清良與靳勝誌、張
      東裕、蔡文榮、許國男等人，意圖為自己不法之所有，基
      於竊盜之犯意聯絡，於99年10月17日14時許，分別由被告
      徐宗輝、蔡清良、張東裕、蔡文榮及許國男駕駛車牌號碼
      9S-2340 號、7380-XD 號、3301-VV 號、2258-VV 號及93
      35-UU 號自用小客車（休旅車），進入前揭燁聯公司廠區
      內，由靳勝誌以公司內之15噸重之起重機竊取燁聯公司所
      有之不銹鋼捲數捲，得手後搬運至自小客車上。嗣於同日
      18時10分許，被告徐宗輝、蔡清良與蔡文榮分別駕駛前揭
      9S-2340 號、7380-XD 號及3301- VV號自小客車欲離開廠
      區時，因所載運之不銹鋼捲過重（經查獲者有分別重560
      公斤、620 公斤及750 公斤），後車輪異常低沉，為前開
      燁聯公司保全人員廖啟成發覺報警查獲。」等情，與業經
      聲請簡易判決處刑之被告徐宗輝、蔡清良所涉之竊盜犯行
      部分，事實同一，屬於實質上之同一案件，為聲請簡易判
      決處刑效力所及，是移送併案審理。
（二）惟查，關於被告蔡清良被訴竊取上開重量為560 公斤之廢
      鋼捲部分，經本院認定不成立犯罪；此外，並無證據足認
      被告徐宗輝或蔡清良與張東裕、靳勝誌、蔡文榮、許國男
      等人共同或結夥竊盜上開重量為750 公斤之廢鋼捲，業如
      前述，是上開移送併辦意旨內所述此等部分之行為，難認
      與本案有何同一案件關係，自非本案聲請簡易判決處刑效
      力所及，爰退回檢察官另為適法之處理。
六、末按檢察官依通常程序起訴，經被告自白犯罪，法院認為宜
    以簡易判決處刑者，得不經通常審判程序，逕以簡易判決處
    刑，惟審理過程中，經法院認為有第451 條之1 第4 項但書
    之情形者，應適用通常訴訟程序審判之，刑事訴訟法第449
    條第2 項、第452 條分別定有明文。查本件被告蔡清良所為
    犯行部分，既屬有刑事訴訟法第451 條之1 第4 項但書第3
    款應為無罪判決諭知之情形，揆諸首揭說明，原審本應依同
    法第452 條規定，改適用通常程序審判之，惟竟仍以簡易判
    決處刑程序審理，容有未洽，應由本院合議庭依刑事訴訟法
    第455 條之1 第3 項之規定，準用同法第369 條第2 項之規
    定，將原判決撤銷，依同法第452 條之規定，行通常程序為
    第一審判決（法院辦理刑事訴訟簡易程序案件應行注意事項
    第8 、14點參照），附此說明。
據上論斷，應依刑事訴訟法第452 條、第455 條之1 第1 項、第
3 項、第369 條第1 項前段、第2 項、第364 條、第299 條第1
項前段、第300 條，刑法第320 條第1 項、第321 條第1 項第4
款、第28條、第41條第1 項前段，刑法施行法第1 條之1 ，判決
如主文。
本案經檢察官張志杰到庭執行職務。
中    華    民    國   100    年    5     月    20    日
                    刑事第四庭  審判長法  官  方百正
                                      法  官  郭任昇
                                      法  官  葉文博
以上正本證明與原本無異。
被告徐宗輝部分，不得上訴。
被告蔡清良部分，如不服本判決應於收受本判決後10日內向本院
提出上訴書狀，並應敘述具體理由，如未敘述上訴理由者，應於
上訴期間屆滿後20日內補提理由書狀於本院（均須按他造當事人
之人數附繕本）「切勿逕送上級法院」。
中    華    民    國   100    年    5     月    20    日
                                      書記官  李柏親
附錄本判決論罪科刑所適用之法條全文：
刑法第320 條第1 項
意圖為自己或第三人不法之所有，而竊取他人之動產者，為竊盜
罪，處5 年以下有期徒刑、拘役或5 百元以下罰金。
刑法第321 條第1 項
犯竊盜罪而有下列情形之一者，處6 月以上、5 年以下有期徒刑
，得併科新臺幣10萬元以下罰金：
一、侵入住宅或有人居住之建築物、船艦或隱匿其內而犯之者。
二、毀越門扇、牆垣或其他安全設備而犯之者。
三、攜帶兇器而犯之者。
四、結夥三人以上而犯之者。
五、乘火災、水災或其他災害之際而犯之者。
六、在車站、埠頭、航空站或其他供水、陸、空公眾運輸之舟、
    車、航空機內而犯之者。